【裁判字號】    98,簡上,744
【裁判日期】    990105
【裁判案由】    詐欺
【裁判全文】
臺灣高雄地方法院刑事判決             98年度簡上字第744號
上  訴  人
即  被  告  甲○○
上列上訴人因詐欺案件，不服本院高雄簡易庭民國98年6 月22日
98年度審簡字第3368號第一審簡易判決（聲請簡易判決處刑案號
：臺灣高雄地方法院檢察署98年度偵字第13859 號）提起上訴，
本院管轄之第二審合議庭判決如下：
    主    文
上訴駁回。
    事    實
一、甲○○明知金融帳戶為個人理財、管理資金進出之重要工具
    ，一般人向金融機構申請設立帳戶並非難事，並預見某不詳
    姓名、性別、年籍之人向其徵用帳戶之目的，係供向他人犯
    詐欺取財罪做取款之人頭帳戶使用以規避查緝，竟基於幫助
    他人詐欺取財之不確定故意，於民國95年6 月2 日某時至同
    年月5 日上午8 時3 分前某時間，在不詳地點，將其向鳳山
    新甲郵局申請開立，帳號：00000000000000號帳戶之存摺、
    提款卡、印章及密碼提供之，使該員得以有恃無恐而自行或
    推由與之有詐欺取財共同犯意聯絡之人，於95年6 月5 下午
    1 時許，冒名中華電信股份有限公司人員與黃國仁通電，並
    以黃國仁遭人冒名申辦行動電話，必須配合辦案云云為詐術
    ，致黃國仁因陷於錯誤，按指示於同日稍後以匯款方式將新
    臺幣（下同）97萬匯入上開甲○○提供之帳戶內，嗣經黃國
    仁發覺有異而報警查獲。
二、案經高雄市政府警察局苓雅分局報告臺灣高雄地方法院檢察
    署檢察官偵查起訴。
    理    由
一、證據能力部分：按被告以外之人於審判外之陳述，雖不符刑
    事訴訟法第159 條之1 至之4 之規定，然經當事人於審判程
    序同意作為證據，法院審酌該言詞陳述或書面陳述作成時之
    情況，認為適當者，亦得為證據，刑事訴訟法第159 條之5
    第1 項定有明文。本判決後開引用具有傳聞證據性質之證據
    資料，已經檢察官、被告於審理期日同意為證據使用，是其
    縱無刑事訴訟法第159 條之1 至第159 條之4 或其他傳聞法
    則例外之情形，亦經本院審酌該證據作成之情況，認為無違
    法取得情事，復無證明力明顯過低之情形，認為適當，均得
    為證據。
二、訊據上訴人即被告（下稱被告）甲○○於本院審理時，雖矢
    否認有提供自己所有之上開帳戶供幫助詐欺使用犯行，辯稱
    ：伊所有之上開帳戶存摺、提款卡及印鑑章等帳戶憑證，係
    於95年5 月間某日前往郵局提款後，轉往便利商店購買飲料
    時，因整個手提包置於機車置物箱內而連同身分證、公司、
    客戶資料一併失竊，嗣於96、97年間始發現，遺失物品不包
    括伊的密碼，應該是對方猜中伊以出生年、月、日設定之密
    碼云云（本院卷第30頁、第31頁）。惟查：
  (一)上開帳戶為被告所有，並於前揭時間經人持以向證人黃國仁
    詐取匯款97萬元時，作為取款之人頭帳戶使用等情，除據被
    告甲○○供述如上，並經證人黃國仁於警詢中證述綦詳，復
    有桃園縣政府警察局桃園分局受理刑案報案三聯單、桃園縣
    政府警察局桃園分局同案派出所詐騙帳戶通報警示、詐騙電
    話斷話案件報告表、內政部警政署反詐騙案件記錄表、中華
    郵政股份有限公司鳳山郵局98年3 月9 日鳳營字第09980100
    285 號函在卷可稽。而該帳戶於95年6 月5 日即案發同日稍
    早，猶曾經人以被告設定之密碼辦理無摺存款存入200 元以
    為測試一節，除有顯示該筆無摺存款紀錄之客戶歷史交易清
    單在卷外（偵卷第25頁），並經本院依職權向中華郵政股份
    有限公司鳳山郵局函查後，據該局以98年12月1 日以鳳營字
    第0980101507號函檢送該筆無摺存款之存款單影本復稱：（
    該筆）存款單係儲戶於950 年6 月5 日上午8 時3 分在高雄
    大順郵局臨櫃以無摺現金存款方式（須自行鍵入存摺密碼）
    存入200元等語（本院卷第37頁）可憑，堪信為真。
  (二)被告甲○○雖辯稱其所有上開帳戶之存摺、提款卡、印鑑章
    於95年5 月間已連同身分證一併失竊，直至96、97年間始發
    覺，密碼部分則因以自己出生年、月、日設定而遭歹徒猜中
    云云，然依卷附郵政存簿儲金儲戶申請變更帳戶事項申請書
    所示（偵卷第23頁），被告於95年6 月1 日，即其前開所稱
    遺失存摺、提款卡、印鑑章等帳戶資料後，至95年6 月5日
    即本件案發日之間，除曾經以印鑑遺失為由申請變更外，次
    日（95年6 月2 日，即本件案發前3 日）即將原帳戶內尚有
    存款23,006元提領殆盡（僅餘6 元），有客戶歷史交易清單
    附卷可參，就此，被告於本院審理中經檢察官訊問時，雖辯
    稱提款之目的係供購買機車之用云云，然此不僅與其稍早所
    辯於95年5 月間已經遺失上開帳戶憑證，遲至96、97年間始
    發現云云迥然有別，依前開同一變更申請單所示，其所稱以
    出生年、月、日設定而遭歹徒猜中之存摺密碼於前述申請變
    更印鑑前後設定均為「7399」，不曾改變，與其出生日期71
    年7 月23日猶毫無關聯，衡情，苟被告上開資料果如所辯係
    連同整個手提包及與其工作至關密切之公司、客戶資料均一
    併失竊，依常情自無不見輿薪，全未查覺在先，嗣發現後復
    僅申請變更印鑑，就同時失竊而對個人權益至關重要之國民
    身分證部分，反而遲至95年6 月8 日，即其所有之前開帳戶
    因本件被害人報案而經警方於95年6 月7 日列為警示帳戶之
    次日，始以遺失為由申請補發，所載遺失時間猶回溯填載為
    95年5 月，即其前開所稱與身分證同時失竊，並用以如前述
    於95年6 月2 日尚持以將所餘款項提領殆盡之存摺等帳戶憑
    證用於領款之前，與一般事理大相逕庭，顯係案發情急為掩
    飾犯行所為，欲蓋彌彰，其本件將存摺、提款卡及密碼提供
    他人做詐欺取財之人頭取款帳戶使用等犯行，堪予認定。
  (三)今查政府因近年不法集團以電話向不特定人詐稱中獎、退稅
    、擄人勒贖、信用卡遭盜用等方式，騙取被害人匯款或依指
    示操作自動櫃員機轉帳至預先取得供規避查緝人頭帳戶之詐
    騙行為猖獗，不僅早已透過媒體、廣告大力宣導防範，並成
    立專責之反制、偵辦單位，就現代國人日常生活經常須接觸
    之自動櫃員機周圍及操作時顯示之畫面，亦無不以醒目之方
    式再三提醒，行政院猶因而作成降低每日可轉帳金額上限等
    ，限制人民以自動設備進行金融交易活動之重大政策，引起
    社會廣泛討論，自為依卷附年籍等資料係71年7 月23日出生
    、受有高職畢業教育程度，並已參與社會共同生活多年之被
    告甲○○，於前揭時地將存摺、提款卡、印鑑及密碼等帳戶
    憑證交付他人時所知之甚詳者，是其主觀上對於對方係利用
    其帳戶供詐欺取款之人頭帳戶使用，顯有預見，乃其竟仍決
    意交付，是其行為時主觀上顯有犯幫助詐欺取財之不確定故
    意，亦堪認定。綜上所述，本件被告犯罪事證已臻明確，應
    依法論科。
三、查被告甲○○就上開詐欺正犯實施詐欺犯罪之行為，並無犯
    意聯絡或行為分擔，其以存摺、提款卡、印鑑及密碼提供而
    予詐欺犯行以助力者，亦非刑法詐欺罪之構成要件行為，是
    核被告甲○○所為，係刑法第30條第1 項前段、第339 條第
    1 項詐欺取財罪之幫助犯，應依同法第30條第2 項規定，按
    正犯之刑減輕之。該罪法定刑關於罰金之規定，依94年2 月
    2 日修正公布，並於被告行為後自95年7 月1 日起施行之刑
    法第33條第5 款規定：「罰金：新臺幣1,000 元以上，以百
    元計算之。」較諸修正前刑法第33條第5 款為「罰金：1 元
    以上。」之規定，並未較有利於被告，依刑法第2 條第1 項
    前段規定，就法定刑關於罰金部分之適用，應依行為時之法
    律即修正前刑法第33條第5 款之規定。又被告幫助犯罪，應
    依刑法第30條第2 項，按正犯之刑減輕之。
四、原審以被告所為係犯刑法第30條第1 項、第339 條第1 項詐
    欺取財罪之幫助犯，依刑法第30條第2 項規定，按正犯之刑
    減輕之，並審酌被告明知詐騙行為猖獗，仍提供所有帳戶予
    不法份子使用，除使被害人受有損害，並造成國家查緝犯罪
    之困難，嚴重破壞社會治安及金融秩序，所為實不足取，惟
    念其犯後坦承犯行，態度尚可，及被害人黃國仁遭詐騙之金
    額等一切具體情況，量處如主文所示之刑。另被告行為時即
    舊法第41條第1 項前段規定：「犯最重本刑為5 年以下有期
    徒刑以下之刑之罪，而受6 個月以下有期徒刑或拘役之宣告
    ，因身體、教育、職業、家庭之關係或其他正當事由，執行
    顯有困難者，得以1 元以上3 元以下折算1 日，易科罰金。
    」，又依廢止前罰金罰鍰提高標準條例第2 條規定，就其原
    定數額提高為100 倍折算1 日，則被告行為時之易科罰金折
    算標準，經折算為新臺幣後，應以新臺幣300 元、600 元、
    900 元折算為1 日。修正後刑法第41條第1 項前段則規定：
    「犯最重本刑為五年以下有期徒刑以下之刑之罪，而受6 個
    月以下有期徒刑或拘役之宣告者，得以新台幣1 千元、2 千
    元或3 千元折算1 日，易科罰金。」；比較修正前後之易科
    罰金折算標準，以修正前之刑法規定，較有利於被告，應依
    刑法第2 條第1 項前段，適用修正前刑法第41條第1 項前段
    及廢止前罰金罰鍰提高標準條例第2 條等規定，諭知易科罰
    金之折算標準。又本件被告犯罪時間在96年4 月24日以前，
    合於減刑條件，爰依中華民國96年罪犯減刑條例第2 條第1
    項第3 款之規定，減其宣告刑，並諭知同上易科罰金之折算
    標準，核認事用法尚無不合，量刑亦稱妥適，被告猶執前詞
    ，否認犯罪，指摘原審判決不當，為無理由，應予駁回。
據上論斷，應依刑事訴訟法第455 條之1 第3 項、第368 條、第
373 條，判決如主文。
本案經檢察官李茂增到庭執行職務
中    華    民    國    99    年    1     月    5     日
                刑事第十九庭  審判長法  官  陳志銘
                                    法  官  吳芝瑛
                                    法  官  陳松檀
以上正本證明與原本無異。
不得上訴。
中    華    民    國    99    年    1     月    6     日
                                    書記官  彭帥雄
附錄本判決論罪科刑之法條：
中華民國刑法第339條
意圖為自己或第三人不法之所有，以詐術使人將本人或第三人之
物交付者，處5 年以下有期徒刑、拘役或科或併科1 千元以下罰
金。
以前項方法得財產上不法之利益或使第三人得之者，亦同。前二
項之未遂犯罰之。
中華民國刑法第30條
幫助他人實行犯罪行為者，為幫助犯。雖他人不知幫助之情者，
亦同。
幫助犯之處罰，得按正犯之刑減輕之。

司法院資訊處製作；財團法人民間司法改革基金會備份。
